臺灣新北地方法院板橋簡易庭民事判決
111年度板簡字第825號
原      告  劉昱含  

被      告  郭愛惠  

訴訟代理人  林柏男律師
上列當事人間請求侵權行為損害賠償(交通)事件，原告提起刑事
附帶民事訴訟，經本院刑事庭裁定移送前來（本院110年度審交
附民字第603號），本院於民國111年5月24日言詞辯論終結，判
決如下：
    主      文
被告應給付原告新臺幣21,926元，及自民國110年12月18日起至
清償日止，按週年利率5%計算之利息。
原告其餘之訴駁回。
本判決原告勝訴部分得假執行。
　  事實及理由
一、原告主張：被告明知未考領普通重型機車駕駛執照，竟仍於
    民國109年1月4日某時，騎乘車牌號碼000-000號普通重型機
    車，沿新北市永和區永安街往福和路方向行駛，嗣於同日20
    時4分許，行經新北市永和區永寧街與永安街交岔路口時，
    本應注意車前狀況，隨時採取必要之安全措施，以避免危害
    之發生，而依當時天候晴、夜間有照明、柏油路面、乾燥無
    缺陷或障礙物且視距良好，並無不能注意之情事，竟疏未注
    意及此，適原告騎乘車牌號碼000-000號普通重型機車(下稱
    系爭車輛)，沿新北市永和區永寧街往福和路237巷方向行駛
    至該處，見狀閃避不及，被告騎乘之機車右側車身與原告騎
    乘之系爭車輛車頭發生碰撞，原告因而人車倒地，受有左側
    肩膀挫傷、右側手部挫傷、左側膝部挫傷、左側骨盆挫傷等
    傷害，系爭車輛亦因而受損。原告因被告前開行為受有下列
    損害：㈠系爭車輛修復費用新臺幣(下同)10,800元(均為零件
    )；㈡不能工作損失35,182元：原告每日平均工資為1,407元
    ，原告因被告上開過失傷害行為，致行動不便，除診斷證明
    書載明宜休息2日外，原告於110年1月5日至同年月25日休養
    無法工作，而受有不能工作損失35,182元；㈢原告賠償訴外
    人陳淑美之金額65,300元：被告無照騎乘普通重型機車，與
    原告騎乘之系爭機車發生擦撞，致被告所搭載之陳淑美受有
    傷勢，原告與陳淑美於本院110年度司附民移調字第785號以
    25,000元調解成立，原告另賠付陳淑美醫療費用40,300元，
    被告應負有第三人共同損害之賠償責任；㈣精神慰撫金5,000
    元：原告因本件事故受有上開傷勢，得請求被告賠償精神慰
    撫金5,000元。嗣系爭車輛所有權人劉昱廷將系爭車輛損害
    賠償請求權讓與原告，為此，爰依民法第184條第1項前段、
    第185條、第191條之2、第195條、第196條規定，請求被告
    賠償。並聲明：被告應給付原告116,282元，及自起訴狀繕
    本送達翌日起至清償日止，按週年利率5%計算之利息。
二、被告則以：原告未證明每日平均所得1,407元，且醫囑記載
    宜休息2日，原告請求25日不能工作損失與證據不符；原告
    未舉證證明有實際修繕系爭車輛及支付修復費用，系爭車輛
    修復費用應計算折舊；原告與陳淑美之賠償範圍不明，若為
    原告對陳淑美應負責部分，原告應不得向被告請求分擔；依
    新北市政府車輛行車事故鑑定會鑑定意見書，原告為肇事主
    因，與有過失；被告因本件事故受有下背和骨盆挫傷、腦震
    盪等傷勢，被告得依民法第184條、第195條規定，請求原告
    賠償精神慰撫金35,000元(計算式：50,000元×70%＝70,000元
    )，並據以主張抵銷等語，資為抗辯。並聲明：原告之訴駁
    回。
三、法院之判斷：
　㈠按因故意或過失，不法侵害他人之權利者，負損害賠償責任
    ；汽車、機車或其他非依軌道行駛之動力車輛，在使用中加
    損害於他人者，駕駛人應賠償因此所生之損害，民法第184
    條第1項前段、第191條之2前段分定明文。原告主張被告於
    前開時、地，騎乘前揭車輛搭載陳淑美，因疏未注意車前狀
    況，與系爭車輛發生碰撞，致原告受有左側肩膀挫傷、右側
    手部挫傷、左側膝部挫傷、左側骨盆挫傷等傷勢，系爭車輛
    因而受損等情，業據提出天主教永和耕莘醫院(下稱耕莘醫
    院)診斷斷證明書、新北市政府車輛行車事故鑑定會新北車
    鑑字第0000000號鑑定意見書、明輝車業有限公司出具之估
    價單、系爭車輛行車執照暨車輛損害賠償債權請求權讓與同
    意書、傷勢照片及車損照片為證，並經本院依職權調閱上開
    刑事案件偵審卷宗，核閱屬實，且為被告所不爭執，堪信屬
    實。準此，原告依前開規定，請求被告負損害賠償責任，洵
    屬可採。
　㈡按不法侵害他人之身體或健康者，對於被害人因此喪失或減
    少勞動能力或增加生活上之需要時，應負損害賠償責任；不
    法侵害他人之身體、健康，被害人雖非財產上之損害，亦得
    請求賠償相當之金額；不法毀損他人之物者，被害人得請求
    賠償其物因毀損所減少之價額，民法第193條第1項、第195
    條第1項前段、第196條分別定有明文。查被告不法侵害原告
    身體、健康及財產權，原告得請求被告負賠償責任，業如前
    述，茲將原告得請求賠償之金額，分述如下：
  ⒈系爭車輛修復費用：
　　按物被毀損時，被害人除得依民法第196條請求賠償外，並
    不排除民法第213條至第215條之適用。依民法第196條請求
    賠償物被毀損所減少之價額，得以修復費用為估定之標準，
    但以必要者為限（例如：修理材料以新品換舊品，應予折舊
    ）。被害人如能證明其物因毀損所減少之價額，超過必要之
    修復費用時，就其差額，仍得請求賠償【最高法院77年度第
    9次民事庭會議決議㈠可資參照】。查系爭車輛修復費用為10
    ,800元(均為零件)，此有前開估價單附卷可考。惟該修復費
    用中零件係以新品更換舊品，則應扣除折舊後計算其損害。
    再依行政院財政部發布之「固定資產耐用年數表」規定，機
    械腳踏車，其耐用年數為3年，並依同部訂定之「固定資產
    折舊率表」規定，耐用年數3年依定率遞減法之折舊率為千
    分之536，其最後1年之折舊額，加歷年折舊累計額，其總和
    不得超過該資產成本原額10分之9。準此，系爭車輛係於94
    年5月出廠，有系爭車輛行車執照影本在卷足憑，至本件事
    故發生之109年1月4日，系爭車輛之實際使用年數已逾3年，
    故原告就系爭車輛修復費用部分得請求之金額應以1,080元
    （計算式：10,800元×1/10＝1,080元）為限，逾此部分即無
    理由。
  ⒉不能工作損失部分：
　⑴原告主張其為UberEats外送員，因本件事故受傷需休養25日
    ，而受有不能工作損失等情，雖提出耕莘醫院診斷證明書、
    庫柏瑪利國際有限公司服務合約暨UberEats外送紀錄為憑，
    然觀諸耕莘醫院於109年1月4日出具之診斷證明書診斷欄及
    醫囑欄分別載明：「肩膀挫傷、右側手部挫傷、左側膝部挫
    傷、左側骨盆挫傷」、「於109年1月4日因上述診斷至本院
    急診就醫治療，宜休息2天，不宜運動，骨科門蹤複查」，
    應認原告因傷不能工作之期間為2日，逾此部分之請求，難
    謂有據。
　⑵又原告主張其擔任UberEats外送員，每日平均收入1,407元，
    並提出前開服務合約暨UberEats外送紀錄為佐，而稽之原告
    提出之UberEats外送紀錄，可見原告於108年10月7日至同年
    12月30日收入共計71,643元(計算式：8,596元＋4,737元＋8,7
    35元＋4,315元＋9,837元＋4,715元＋200元＋11,271元＋8,671元＋
    3,127元＋4,232元＋3,207元＝71,643元，元以下四捨五入)，
    每日平均收入則為853元(計算式：71,643元÷84日＝853元，
    元以下四捨五入)，原告得請求被告給付之不能工作損失為1
    ,706元（計算式：853元×2＝1,706元），逾此部分，即無可
    採。
　⒊精神慰撫金部分：
　　按不法侵害他人之人格權，被害人受有非財產上損害，請求
    加害人賠償相當金額之慰撫金時，法院對於慰撫金之量定，
    應斟酌實際加害情形、所造成之影響、被害人痛苦之程度、
    兩造之身分地位、經濟情形及其他各種狀況，以核定相當之
    數額（最高法院47年度台上字第1221號、51年度台上字第22
    3號判例意旨參照）。查原告因被告前開過失傷害行為，而
    受有上開傷勢，已如前述，堪認原告精神上自受有一定程度
    之痛苦，原告依民法第195條第1項規定，請求非財產上損害
    賠償，洵屬有據。爰審酌原告擔任UberEats外送員、月入約
    30,000元、名下有機車1部；被告前從事廣告業、擔任護理
    師，目前待業、領有低收入戶證明乙情，業據兩造陳明在卷
    ，另參酌兩造稅務電子閘門所得調件明細表所示資力狀況，
    經綜合考量兩造之關係、身分地位、經濟狀況、原告受傷程
    度、被告之侵權行為態樣暨情節等一切情狀，認原告請求5,
    000元之非財產上損害，尚屬合理。
　㈢按損害之發生或擴大，被害人與有過失者，法院得減輕賠償
    金額，或免除之，民法第217條第1項亦有明文。此項規定之
    目的，在謀求加害人與被害人間之公平，故在裁判上法院得
    以職權減輕或免除之（最高法院85年台上字第1756號判例意
    旨）。經查，本件前經送請新北市政府車輛行車事故鑑定會
    鑑定，鑑定結果認：「一、劉昱含駕駛普通重型機車，行經
    無號誌路口，支道車未讓幹線道先行，為肇事主因。二、郭
    愛惠無照駕駛普通重型機車，未注意車前狀況，為肇事次因
    。三、不明車號於繪設禁止臨時停車線路段未依順向停車，
    有違規定。」，此有新北市政府車輛行車事故鑑定會新北車
    鑑字第0000000號鑑定意見書附卷可參，足見被告固有疏未
    注意車前狀況之過失，惟原告騎乘系爭車輛行經無號誌路口
    ，支道車未讓幹線道先行，亦為肇事原因。從而，本院審酌
    雙方過失之程度及對本件事故造成之影響大小，認被告就本
    件事故應負擔30%之過失責任，原告則應負擔70%之過失責任
    ，基此，爰依前開規定，減輕被告前開賠償金額為2,336元
    【計算式：(1,080元＋1,706元＋5,000元)×30﹪＝2,336元，元
    以下四捨五入】。
　㈣原告請求被告償還對訴外人陳淑美之損害賠償部分：
　⒈按連帶債務之債權人，得對於債務人中之一人或數人或其全
    體，同時或先後請求全部或一部之給付；因連帶債務人中之
    一人為清償、代物清償、提存、抵銷或混同而債務消滅者，
    他債務人亦同免其責任；連帶債務人相互間，除法律另有規
    定或契約另有訂定外，應平均分擔義務。但因債務人中之一
    人應單獨負責之事由所致之損害及支付之費用，由該債務人
    負擔；連帶債務人中之一人，因清償、代物清償、提存、抵
    銷或混同，致他債務人同免責任者，得向他債務人請求償還
    各自分擔之部分，並自免責時起之利息，民法第273條第1項
    、第274條、第280條、第281條第1項分別定有明文。查原告
    騎乘系爭車輛支道車未讓幹線道先行，被告騎乘前開機車亦
    疏未注意車前狀況，致兩車發生碰撞，被告騎乘前開機車搭
    載之陳淑美因此倒地受傷等情，已如前述，可見兩造之駕駛
    行為均係造成陳淑美損害之共同原因，兩造應依民法第185
    條共同侵權行為規定，連帶賠償陳淑美所受損害。
　⒉原告與陳淑美以25,000元調解成立，由原告賠償陳淑美工作
    損失25,000元，原告另賠償陳淑美醫療費用40,300元，以上
    共計65,300元等情，業據原告提出本院110年度司附民移調
    字第785號調解筆錄及對話紀錄為憑，準此，連帶債務人之
    原告因清償債權人陳淑美65,300元後，同為連帶債務人之被
    告，依民法第274條規定，於65,300元之範圍內，對陳淑美
    同免責任，原告得依民法第281條第1項規定，請求被告償還
    各自負擔部分，而本件被告應負擔30%肇事責任，已如前述
    ，從而，原告依民法第281條第1項規定，得請求被告償還被
    告應負擔額19,590元(計算式：65,300元×30%＝19,590元)。
　㈤準此，原告得請求被告賠償之金額共計21,926元(計算式2,33
    6元＋19,590元＝21,926元)。
　㈥另按因侵權行為所生之損害賠償請求權，自請求權人知有損
    害及賠償義務人時起，2年間不行使而消滅，自有侵權行為
    時起，逾10年者亦同，民法第197條第1項定有明文。被告固
    主張其因本件事故受有右側手肘、下背和骨盆挫傷及腦震盪
    等傷勢，而受有精神上損害50,000元，其得依侵權行為法律
    關係請求原告賠償精神慰撫金35,000元(計算式：50,000元×
    70%＝35,000元)，據以與原告請求之金額抵銷，並提出耕莘
    醫院診斷證明書為憑，然原告對此主張被告之侵權行為損害
    賠償請求權已罹於時效，而被告於本件事故發生日109年1月
    4日已知悉其受有損害及賠償義務人，然被告於111年4月29
    日始具狀請求原告負侵權行為損害賠償責任，此有民事答辯
    ㈠狀所蓋本院收狀戳章在卷可稽，顯已逾2年時效，被告既未
    舉證證明本件侵權行為損害賠償請求權有何時效中斷或時效
    應重新起算等事由，致未罹於2年時效之情事，揆諸前開說
    明，原告援引時效抗辯，拒絕給付，於法有據。是以，被告
    依侵權行為之法律關係，請求原告賠償35,000元，並據以主
    張抵銷，即無可採。
五、綜上所述，原告依民法第184條第1項前段、第191條之2、第
    195條、第196條、第281條第1項規定，請求被告給付21,926
    元，及自刑事附帶民事起訴狀繕本送達翌日即110年12月18
    日起至清償日止，按週年利率5%計算之利息，為有理由，應
    予准許。逾此範圍之請求，為無理由，應予駁回。
六、本件事證已臻明確，兩造其餘之攻擊防禦方法及所提證據，
    於判決結果不生影響，爰不一一論列，併此敘明。
七、本件原告勝訴部分係適用簡易訴訟程序所為被告敗訴之判決
    ，爰依職權宣告假執行。
八、由刑事庭移送民事庭之附帶民事訴訟案件，免納裁判費用，
    此有刑事訴訟法第504條第2項之明文規定。據此，原告提起
    本件刑事附帶民事訴訟請求被告賠償損害，依法無需繳納裁
    判費，另綜觀卷內資料，兩造復無其他訴訟費用之支出，爰
    無庸宣告兩造各應負擔訴訟費用之金額。
中　　華　　民　　國　　111 　年　　7 　　月　　1　　日
                  臺灣新北地方法院板橋簡易庭
                            法  官  施函妤
以上為正本係照原本作成。
如不服本判決，應於送達後20日內，向本院提出上訴狀並表明上
訴理由，如於本判決宣示後送達前提起上訴者，應於判決送達後
20日內補提上訴理由書（須附繕本）。
中　　華　　民　　國　　111 　年　　7 　　月　　2　　日
                            書記官  吳昌穆